臺灣花蓮地方法院刑事判決
110年度訴字第217號
公  訴  人  臺灣花蓮地方檢察署檢察官
被      告  饒欽賢


選任辯護人  陳映亘律師
上列被告因違反毒品危害防制條例案件，經檢察官提起公訴（11
0年度偵字第3815、3925、3973號），本院判決如下：
    主  文
饒欽賢犯如附表主文欄所示之罪，各處如附表主文欄所示之刑及
沒收。應執行有期徒刑貳年肆月。
    犯罪事實
饒欽賢明知4-甲基甲基卡西酮係毒品危害防制條例第2條第2項第
3款所規範之第3級毒品，依法不得販賣之，竟仍意圖營利，基於
販賣第三級毒品之犯意，分別於如附表編號1至4所示之時間、地
點，各交付4-甲基甲基卡西酮予羅仲翔、楊文毅，並向其等收取
價金而完成交易。
    理  由
一、本院下列所引用之被告以外之人於審判外之言詞陳述，被告
    饒欽賢及其辯護人於本院準備程序時同意有證據能力，且於
    言詞辯論終結前未聲明異議（見本院卷第73、246-252頁）
    ，本院審酌該等證據核無違法取證或證明力顯然過低之情事
    ，依各該陳述作成時之狀況並無不適當或顯不可信之情形，
    認均適當，依刑事訴訟法第159條之5之規定，應有證據能力
    。
二、上揭犯罪事實，業經被告於警詢、本院準備程序及審理時均坦承不諱，核與證人羅仲翔於警詢之證述、證人楊文毅於警詢及偵訊之證述大致相符，並有宜蘭縣○○○○○○○○○○○○○○○○○○○○街○○○○○000○○○○○000號搜索票、花蓮縣警察局搜索扣押筆錄、扣押物品目錄表、指認犯罪嫌疑人紀錄表、慈濟大學濫用藥物檢驗中心110年8月12日慈大藥字第1100812061號鑑定書（見警羅偵字第1100021664號卷第19-24頁，花警刑字第1100023922號卷第17、33-39、55-59、77頁）附卷可佐，堪認被告前揭自白與事實相符，足堪採信。又衡諸第三級毒品4-甲基甲基卡西酮量微價高，依一般社會通念以觀，販賣行為在通常情形下均係以牟利為其主要誘因及目的，殊無甘冒持有、交付毒品遭查獲之極大風險，平白無故為該等交易行為，自屬有利可圖，堪認被告本案販賣第三級毒品各次犯行，其主觀上均具有營利意圖。綜上，本案事證已臻明確，被告前揭販賣第三級毒品犯行俱堪認定，均應依法論科。
 三、論罪科刑
(一)核被告於附表編號1至4所為，均係犯毒品危害防制條例第4
    條第3項之販賣第三級毒品罪。被告販賣第三級毒品犯行前
    持有該毒品之行為，無證據顯示已達毒品危害防制條例第11
    條第5項所定持有第三級毒品之數量即純質淨重5公克，其持
    有第三級毒品行為不構成犯罪，即無持有為販賣行為吸收之
    問題。被告所為4次販賣第三級毒品犯行，犯意各別，行為
    互殊，應予分論併罰。
(二)被告於偵查及審判中均自白販賣第三級毒品，此有被告於偵查、本院準備程序及審理之歷次筆錄在卷可查，其所犯各次販賣第三級毒品犯行，均應依毒品危害防制條例第17條第2項規定減輕其刑。
(三)被告雖係由警員執行網路巡邏時，發現被告於通訊軟體TikT
    ok上刊登疑似販毒之訊息，然警員當時並不知悉被告另涉本
    案附表編號1至4所示販賣第三級毒品予羅仲翔、楊文毅之犯
    行，且警員於查獲被告前，亦無監聽、其他人證或其他具體
    事證，足以合理懷疑被告涉有販賣第三級毒品予羅仲翔、楊
    文毅之犯行。是被告於檢警尚未發覺其本案犯行前，主動向
    警坦承販賣第三級毒品予羅仲翔、楊文毅之犯行，並陳述本
    案毒品交易細節進而查獲本案，其本案所犯各次犯行，均應
    依刑法第62條前段規定減輕其刑。又被告上開減刑部分，應
    依刑法第70條規定遞減之（毒品危害防制條例第17條第2項
    、刑法第62條前段）。
(四)本案無毒品危害防制條例第17條第1項規定之適用
　　被告供稱其附表編號1、編號2至4之毒品來源分別係通訊軟
    體Telegram上暱稱「王大砲」、「陳」之人，惟檢警未查獲
    暱稱「王大砲」、「陳」之人具體販賣毒品犯罪事證乙情，
    有花蓮縣警察局111年6月15日花警少字第1110029728號、11
    1年5月13日花警刑字第1110024365號函暨附件、臺灣花蓮地
    方檢察署111年5月26日花檢熙智110偵3815字第1119010544
    號函、宜蘭縣政府警察局羅東分局111年6月9日警羅偵字第1
    110014441號函附卷可參（見本院卷第101-128、133、135、
    139-187頁）。是本案既無因被告指述而查獲其毒品來源之
    情形，其本案販賣第三級毒品之各次犯行，均無毒品危害防
    制條例第17條第1項規定之適用。 
(五)本件無刑法第59條規定之適用
　　辯護人為被告辯以：被告販賣毒品之次數僅4次，交易金額
    非鉅，被告非中大盤商，本件有情輕法重情形，請依刑法第
    59條規定減輕其刑等語。惟按刑法第59條規定之酌量減輕其
    刑，必須犯罪另有特殊之原因與環境，在客觀上足以引起一
    般同情，認為即使予以宣告法定最低度刑，猶嫌過重者，始
    有其適用。此所謂法定最低度刑，固包括法定最低本刑，惟
    遇有其他法定減輕之事由者，則應係指適用其他法定減輕事
    由減輕其刑後之最低度刑而言。倘被告別有法定減輕事由者
    ，應先適用法定減輕事由減輕其刑後，猶認其犯罪之情狀顯
    可憫恕，即使科以該減輕後之最低度刑仍嫌過重者，方得適
    用刑法第59條規定酌量減輕其刑。查毒品危害防制條例之販
    賣第三級毒品罪之法定刑為7年以上有期徒刑，本院審酌被
    告於本案販賣毒品之次數非少，且本案犯行依前述遞減輕其
    刑後，應已無仍嫌過重之情，在客觀上尚無引起一般人憫恕
    同情之虞，自與刑法第59條規定之要件不合，要無減輕其刑
    之適用，辯護人請求依刑法第59條之規定酌減其刑，尚非可
    採。
(六)爰審酌被告無視於政府制定毒品危害防制條例，杜絕毒品犯罪之禁令，竟販賣第三級毒品藉以牟利，致毒品因其犯行而向外散布，使施用毒品者沉迷於毒癮而無法自拔，直接戕害國民身心健康，間接危害社會治安，敗壞社會善良風氣，其實際之危害程度不小，所為實值非難；復考量被告前因過失致重傷害案件，經本院判處有期徒刑5月確定並於民國109年6月24日徒刑易科罰金執行完畢之素行狀況；再審酌被告於本案中自首並坦承犯行之犯後態度，兼衡被告本案販賣第三級毒品之次數、數量及其自陳高職肄業之智識程度，擔任洗衣店之送貨司機，需扶養父母，目前健康不佳，妹妹為身心障礙人士，有請照服員照顧，每月需支出新臺幣（下同）2至3萬元之家庭生活經濟狀況（見本院卷第256頁）暨其犯罪目的、手段及自陳一開始自己只有施用毒品，後來為支付家庭開銷、有經濟困難才會販賣毒品之犯罪動機（見本院卷第256頁）等一切情狀，分別量處附表各編號主文欄所示之刑。復考量被告本案所犯4次販賣毒品之行為，時間相近及非難重複性之程度等因素，依刑法第51條第5款規定定其應執行之刑如主文所示。
四、沒收部分
(一)被告如附表各編號所示販賣第三級毒品犯行，分別向羅仲翔
    、楊文毅取得如附表各編號所示之價金，均屬被告於各該犯
    行所取得之犯罪所得，且未扣案，爰依刑法第38條之1第1項
    前段、第3項之規定，分別於被告各該販賣第三級毒品罪之
    主文項下宣告沒收，於全部或一部不能沒收或不宜執行沒收
    時，追徵其價額。
(二)扣案之IPHONE8行動電話1支，係被告犯本案附表編號2至4販
    賣第三級毒品罪所用之物，業據被告於本院準備程序供陳明
    確（見本院卷第72頁），應依毒品危害防制條例第19條第1
    項，分別於被告各該犯行主文項下宣告沒收。
(三)另案扣案之IPHONE6S行動電話1支，為被告犯本案附表編號1
    販賣第三級毒品罪所用之物，業據被告於本院準備程序坦認
    在卷（見本院卷第72頁），然上開行動電話已於被告另案販
    賣第三級毒品案件沒收，有臺灣宜蘭地方法院111年度訴字
    第107號刑事判決可佐（見本院卷第229頁），爰不予宣告沒
    收。
(四)至其他扣押之物，均與本案被告販賣第三級毒品犯行無關（
    見本院卷第72、253頁），爰不予宣告沒收或追徵其價額。
    　
據上論斷，應依刑事訴訟法第299條第1項前段，判決如主文。
本案經檢察官王怡仁提起公訴，檢察官蕭百麟到庭執行職務。
中　　華　　民　　國　　111 　年　　9 　　月　　22　　日
　　　　　　　　　刑事第五庭  審判長法　官  粘柏富
　　　　　　　　　                  法　官  邱韻如
　　　　　　　　　　　　　　　　　　法　官  施孟弦
以上正本證明與原本無異。
如不服本判決應於收受送達後20日內向本院提出上訴書狀，並應
敘述具體理由。其未敘述上訴理由者，應於上訴期間屆滿後20日
內向本院補提理由書(均須按他造當事人之人數附繕本)「切勿逕
送上級法院」。
辯護人依據刑事訴訟法第346條、公設辯護人條例第17條及律師
法第32 條第2項、第36條等規定之意旨，尚負有提供法律知識、
協助被告之義務（含得為被告之利益提起上訴，但不得與被告明
示之意思相反）。
因疫情而遲誤不變期間，得向法院聲請回復原狀。
中　　華　　民　　國　　111 　年　　9 　　月　　22　　日

                                    書記官  張瑋庭
附錄本案論罪科刑法條全文：
毒品危害防制條例第4條
製造、運輸、販賣第一級毒品者，處死刑或無期徒刑；處無期徒
刑者，得併科新臺幣三千萬元以下罰金。
製造、運輸、販賣第二級毒品者，處無期徒刑或十年以上有期徒
刑，得併科新臺幣一千五百萬元以下罰金。
製造、運輸、販賣第三級毒品者，處七年以上有期徒刑，得併科
新臺幣一千萬元以下罰金。
製造、運輸、販賣第四級毒品者，處五年以上十二年以下有期徒
刑，得併科新臺幣五百萬元以下罰金。
製造、運輸、販賣專供製造或施用毒品之器具者，處一年以上七
年以下有期徒刑，得併科新臺幣一百五十萬元以下罰金。
前五項之未遂犯罰之。　　　　　　　　　
附表：
編號 交易毒品時間 交易過程、地點 購毒者 交易 金額  主文 1 110年6月18日11時許 饒欽賢於民國110年6月間，利用其所有之IPHONE6S行動電話，在網路通訊軟體「TikTok」中以暱稱「花蓮營老吉吉」刊登「花蓮營」等訊息，並以「王老吉、大力水手」代稱毒品咖啡包，向不特定人散布販賣毒品之訊息。其於左列時間與有意購買之羅仲翔取得聯繫後，即在花蓮縣○○市○○○街00號中華國小旁，販賣含有第三級毒品4-甲基甲基卡西酮之咖啡包2包予羅仲翔施用，並收取新臺幣（下同）1,100元價金。 羅仲翔 1,100元  饒欽賢販賣第三級毒品，處有期徒刑壹年拾壹月。未扣案之犯罪所得新臺幣壹仟壹佰元沒收之，於全部或一部不能沒收或不宜執行沒收時，追徵其價額。  2 110年7月15日18時30分許 饒欽賢於110年7月間，利用其所有之IPHONE8行動電話，在網路通訊軟體「TikTok」中以暱稱「花蓮找支援」刊登「營嗎」等訊息，向不特定人散布販賣毒品之訊息。其於左列時間與有意購買之楊文毅取得聯繫後，即在花蓮縣○○市○○路000號前，販賣含有第三級毒品4-甲基甲基卡西酮之咖啡包1包予楊文毅施用，並收取500元價金。 楊文毅 500元 饒欽賢販賣第三級毒品，處有期徒刑壹年拾月。扣案之IPHONE8行動電話壹支沒收。未扣案之犯罪所得新臺幣伍佰元沒收之，於全部或一部不能沒收或不宜執行沒收時，追徵其價額。  3 110年7月22日18時30分許 饒欽賢於110年7月間，利用其所有之IPHONE8行動電話，在網路通訊軟體「TikTok」中以暱稱「花蓮找支援」刊登「營嗎」等訊息，向不特定人散布販賣毒品之訊息。其於左列時間與有意購買之楊文毅取得聯繫後，即在花蓮縣○○市○○路000號前，販賣含有第三級毒品4-甲基甲基卡西酮之咖啡包1包予楊文毅施用，並收取500元價金。 楊文毅 500元 饒欽賢販賣第三級毒品，處有期徒刑壹年拾月。扣案之IPHONE8行動電話壹支沒收。未扣案之犯罪所得新臺幣伍佰元沒收之，於全部或一部不能沒收或不宜執行沒收時，追徵其價額。  4 110年7月31日14時30分許 饒欽賢於110年7月間，利用其所有之IPHONE8行動電話，在網路通訊軟體「TikTok」中以暱稱「花蓮找支援」刊登「營嗎」等訊息，向不特定人散布販賣毒品之訊息。其於左列時間與有意購買之楊文毅取得聯繫後，即在花蓮縣○○市○○路000號前，販賣含有第三級毒品4-甲基甲基卡西酮之咖啡包1包予楊文毅施用，並收取550元價金。 楊文毅 550元 饒欽賢販賣第三級毒品，處有期徒刑壹年拾月。扣案之IPHONE8行動電話壹支沒收。未扣案之犯罪所得新臺幣伍佰伍拾元沒收之，於全部或一部不能沒收或不宜執行沒收時，追徵其價額。